臺灣臺中地方法院刑事判決
111年度訴字第1709號
公  訴  人  臺灣臺中地方檢察署檢察官
被      告  汪道緯



選任辯護人  魏光玄律師（法律扶助律師）
上列被告因違反個人資料保護法等案件，經檢察官提起公訴（11
1年度偵字第31551號），被告於本院準備程序中就被訴事實為有
罪之陳述，經本院合議庭裁定由受命法官獨任依簡式審判程序審
理，本院判決如下：
    主    文
乙○○犯個人資料保護法第四十一條之非公務機關未於蒐集特定目
的必要範圍內利用個人資料罪，處有期徒刑貳月，如易科罰金，
以新臺幣壹仟元折算壹日。
    犯罪事實
一、乙○○與○○○為前男女朋友關係，甲○○為○○○之女性友人。乙○○
    因前與○○○交往時，曾與甲○○有一面之緣，又在○○○任職之場
    所內，偶然拾獲甲○○之名片，而得悉甲○○之姓名、行動電話
    號碼及電子郵件帳號等個人資料。詎乙○○明知其非公務機關
    ，而對個人資料之蒐集及利用，應於蒐集之特定目的必要範
    圍內為之，並應符合個人資料保護法第19條、第20條所定之
    各款情形，亦明知其未經甲○○之同意或授權使用上開個人資
    料，竟意圖為損害甲○○之利益，基於非法利用個人資料及行
    使偽造準私文書之犯意，於民國110年2月4日20時55分許，
    在不詳處所，以其所使用之門號0000000000號行動電話，連
    接網際網路至汎德股份有限公司（即BMW廠牌，下稱汎德公
    司）之官方網站預約賞車登記頁面，以輸入甲○○之姓名（僅
    供識別之用，並非偽造署押），並登錄拾獲甲○○名片所蒐集
    之甲○○電子郵件帳號「xxxxx@cherricorp.com（詳卷）」、
    行動電話門號「0000000xxx（詳卷）」等個人資料電磁紀錄
    之方式，用以表示甲○○向汎德公司登記預約賞車之意，並傳
    送予汎德公司相關承辦人員而行使偽造電磁記錄準私文書，
    足生損害於甲○○及汎德公司對於預約賞車客戶資料管理之正
    確性，因甲○○亦屢次接獲以隱藏號碼來電之騷擾電話，認其
    個人資料恐遭他人盜用，乃調閱通聯記錄並報警處理，繼而
    為警循線查得上情。
二、案經甲○○訴由桃園市政府警察局桃園分局報告臺灣桃園地方
    檢察署檢察官，呈請臺灣高等檢察署檢察長令轉臺灣臺中地
    方法院檢察署檢察官偵查起訴。
    理    由
一、上開犯罪事實，訊據被告王道緯於本院準備程序及審理中  
    坦承不諱，且查：
　㈠證人即告訴人甲○○於警詢中就相關個資在網路上遭人冒用預
    約賞車等情節指訴綦詳（見偵26942卷第15-17、123-125頁
    ），並經證人○○○於警詢、偵查中證稱明確（見桃檢偵26942
    卷第23-25頁、中檢偵31551卷第113-115頁）。
　㈡並有被告所持用行動電話門號0000000000號之通聯調閱查詢
    單、告訴人所持用門號0000000xxx號之通聯調閱查詢單、告
    訴人遭不明人士盜用個資申辦會員之訊息郵件、告訴人遭盜
    用個資預約之業者電話一覽表、其手機收受之相關廠商簡訊
    或來電之手機畫面截圖（見桃檢偵26942卷第29、37-98頁）
    、桃園市政府警察局桃園分局大樹派出所受(處)理案件證明
    單（見桃檢偵26942卷99頁）、桃園市政府警察局桃園分局1
    11年2月8日桃警分刑字第11000818331號函暨附件之汎德股
    份有限公司111年1月10日法德22字第001號函覆IP位址資料
    （偵字第31551號第19-25頁）及被告之行動電話門號通聯調
    閱查詢單（第27-30頁）在卷可稽。
  ㈢按個人資料保護法所規範之行為態樣，包含個人資料之蒐集
    、處理及利用；且個人資料之蒐集、處理或利用，應尊重當
    事人之權益，依誠實及信用方法為之，不得逾越特定目的之
    必要範圍，並應與蒐集之目的具有正當合理之關聯；是非公
    務機關對個人資料之蒐集、處理或利用，除第6條第1項所規
    定資料外，其蒐集、處理應有特定目的，並符合第19條第1
    項各款情形，其利用應於蒐集之特定目的必要範圍內為之；
    而所謂「蒐集」係指以任何方式取得個人資料；「處理」係
    指為建立或利用個人資料檔案所為資料之記錄、輸入、儲存
    、編輯、更正、複製、檢索、刪除、輸出、連結或內部傳送
    ；「利用」則指將蒐集之個人資料為處理以外之使用，個人
    資料保護法第1條、第2條第3款至第5款、第5條、第19條第1
    項、第20條第1項前段分別定有明文。次按個人資料保護法
    第41條所稱「意圖為自己或第三人不法之利益」，應限於財
    產上之利益；至所謂「損害他人之利益」之利益，則不限於
    財產上之利益（最高法院109年度台上字第1869號判決業經
    大法庭統一法律見解可參）。又個人資料保護法第41條規定
    所謂「足生損害於他人」，係指他人有可受法律保護之利益
    ，因此遭受損害或有受損害之虞，不以實際發生損害者為必
    要。
　㈣被告恣意將偶然拾得告訴人名片所蒐集之告訴人個人資料，
    冒用告訴人名義上網申請向泛德公司登錄賞車，顯已損害告
    訴人之隱私、資訊自主權，且使犯德公司有權限觀覽上開網
    頁之不特定員工，均得以識別特定告訴人之身分，自足生損
    害於告訴人。又按「在紙上或物品上之文字、符號、圖畫、
    照像，依習慣或特約，足以為表示其用意之證明者，以文書
    論。錄音、錄影或電磁紀錄，藉機器或電腦之處理所顯示之
    聲音、影像或符號，足以為表示其用意之證明者，亦同。」
    刑法第220條定有明文。本件被告冒用告訴人名義在泛德公
    司網站登錄告訴人姓名、行動電話門號及電子郵件帳號等個
    人資料以辦理預約賞車，足以表彰該意思表示為告訴人所製
    作，核屬刑法第220條第2項所指之準私文書。
　㈤綜上所述，本案事證明確，被告犯行洵堪認定，應依法論科
    。
二、論罪科刑之說明：
　㈠核被告所為，係違反個人資料保護法第20條第1項前段之規定
    ，而犯同法第41條之非公務機關未於蒐集特定目的必要範圍
    內利用個人資料罪及刑法第216條、第210條、第220條第2項
    之行使偽造準私文書罪。被告偽造準私文書之低度行為，應
    為行使之高度行為所吸收，不另論罪。被告以一行為，同時
    觸犯上開2罪名，為想像競合犯，依刑法第55條之規定，應
    從一重論以非公務機關未於蒐集特定目的必要範圍內利用個
    人資料罪處斷。
  ㈡爰審酌被告與告訴人間並無怨隙，竟將偶然拾得告訴人名片
    蒐集得悉之告訴人個人資料上網登錄，冒用告訴人名義預約
    賞車而偽造準私文書電磁紀錄，所為毫無法治觀念，且使告
    訴人之個資曝光，無端受擾；被告有妨害秘密前科（本案不
    構成累犯，參見卷附臺灣高等法院被告前案紀錄表），依其
    過往素行可知其對兩性觀念偏差；兼衡被告於本院已坦承犯
    行，業與告訴人達成和解且履行完畢之犯後態度（有刑事陳
    報狀及本院電話紀錄在卷可考，見本院卷第93-102頁）、所
    侵害法益之輕重暨被告自陳之智識程度為大學畢業、目前待
    業、未婚等家庭及生活狀況（見本院卷第72頁）等一切情狀
    ，量處如主文所示之刑，並諭知易科罰金之折算標準，以示
    懲儆。
　㈢至被告雖與告訴人已達成和解業如上述，惟按凡在判決前已
    經受有期徒刑以上刑之宣告確定者，即不合於緩刑條件，至
    於前之宣告刑已否執行，以及被告犯罪時間之或前或後，在
    所不問，因而前已受有期徒刑之宣告，即不得於後案宣告緩
    刑（最高法院84年度台上字第1851號判決要旨參照），查被
    告前因妨害秘密案件，經本院判處有期徒刑2月確定（該案
    係於本件犯罪時點後始執行完畢，非累犯，有臺灣高等法院
    被告前案紀錄表附卷可參），則被告於本院宣判時，已受該
    部分有期徒刑以上刑之宣告，要與刑法第74條第1 項第1 款
    之要件不符，本院自不得宣告緩刑，附此敘明。
三、另被告上網申請賞車所登錄甲○○姓名之電磁紀錄，應僅供識
    別之用，並非偽造之署押，尚無刑法第219條義務沒收規定
    之適用；又本件偽造之電磁紀錄準私文書，雖屬犯罪所生之
    物，然被告已向泛德公司提出行使之，該準私文書已非被告
    所有，亦無依刑法第38條第2 項審酌沒收與否之問題，均附
    此敘明。
據上論斷，應依刑事訴訟法第273條第1項、第299條第1項前段、
，判決如主文。
本案經檢察官丙○○提起公訴並到庭執行職務。
中　　華　　民　　國　　111 　年　　10　　月　　3 　　日
                  刑事第十三庭  法　官  劉敏芳
以上正本證明與原本無異。
如不服本判決應於收受送達後20日內向本院提出上訴書狀，並應
敘述具體理由；其未敘述上訴之理由者，應於上訴期間屆滿後20
日內向本院補提理由書（均須按他造當事人之人數附繕本）「切
勿逕送上級法院」。
告訴人或被害人如不服判決，應備理由具狀向檢察官請求上訴，
上訴期間之計算，以檢察官收受判決正本之日起算。
　　　　                        書記官  顏偉林
中　　華　　民　　國　　111 　年　　10　　月　　3 　　日
附錄本案論罪科刑法條全文：
個人資料保護法第20條第1項
非公務機關對個人資料之利用，除第6條第1項所規定資料外，應
於蒐集之特定目的必要範圍內為之。但有下列情形之一者，得為
特定目的外之利用：
一、法律明文規定。
二、為增進公共利益所必要。
三、為免除當事人之生命、身體、自由或財產上之危險。
四、為防止他人權益之重大危害。
五、公務機關或學術研究機構基於公共利益為統計或學術研究而
    有必要，且資料經過提供者處理後或經蒐集者依其揭露方式
    無從識別特定之當事人。
六、經當事人同意。
七、有利於當事人權益。
個人資料保護法第41條
意圖為自己或第三人不法之利益或損害他人之利益，而違反第6
條第1項、第15條、第16條、第19條、第20條第1項規定，或中央
目的事業主管機關依第21條限制國際傳輸之命令或處分，足生損
害於他人者，處5年以下有期徒刑，得併科新臺幣100萬元以下罰
金。
中華民國刑法第216條
（行使偽造變造或登載不實之文書罪）
行使第210條至第215條之文書者，依偽造、變造文書或登載不實
事項或使登載不實事項之規定處斷。
中華民國刑法第220條
（準文書）
在紙上或物品上之文字、符號、圖畫、照像，依習慣或特約，足
以為表示其用意之證明者，關於本章及本章以外各罪，以文書論
。
錄音、錄影或電磁紀錄，藉機器或電腦之處理所顯示之聲音、影
像或符號，足以為表示其用意之證明者，亦同。
中華民國刑法第210條
（偽造變造私文書罪）
偽造、變造私文書，足以生損害於公眾或他人者，處5年以下有
期徒刑。